臺灣臺中地方法院刑事判決　
110年度交簡上字第224號
上  訴  人  
即  被  告  黃泓瑋



上列上訴人即被告因過失傷害案件，不服本院民國110年6月9日1
10年度中交簡字第1069號第一審簡易判決（聲請簡易判決處刑書
案號：109年度偵字第37204號），提起上訴，本院判決如下：
    主    文
上訴駁回。
    犯罪事實
一、黃泓瑋考領有普通小型車駕駛執照，於民國109年5月22日上
    午8時33分許，駕駛車牌號碼000-0000號自用小貨車，沿臺
    中市西屯區福雅路往中科路方向行駛，行經臺中市○○區○○路
    000號前，欲向左迴轉至對向車道時，本應注意汽車迴車前
    ，應暫停並顯示左轉燈光或手勢，看清無來往車輛，始得迴
    轉，且應遵守標線指示，於劃有分向限制線路段，不得跨越
    行駛或迴轉，依當時天候暴雨、日間自然光線、路面柏油、
    濕潤、無缺陷、無障礙物、視距良好，並無不能注意之情事
    ，竟疏未注意上情，貿然往左迴轉，適蘇育弘騎乘車牌號碼
    000-000號普通重型機車，沿上開路段由西林巷往中科路方
    向自後方行駛而來，雙方車輛煞閃不及發生碰撞，致使蘇育
    弘人、車倒地，因而受有顏面骨（兩上頷、兩眼眶、右眼底
    及右顴骨）骨折、11顆牙齒斷裂、臉部複雜性骨折、頭部及
    臉部外傷、疑似頸椎創傷等傷害。黃泓瑋於肇事後，對於有
    偵查犯罪權限之公務員尚未發覺之犯罪，主動向據報前往現
    場處理之警員自首肇事而接受裁判。
二、案經蘇育弘訴由臺中市政府警察局第六分局報告臺灣臺中地
    方檢察署檢察官聲請簡易判決處刑。
    理    由
一、證據能力
  ㈠以下本案所引用被告以外之人於審判外之言詞或書面陳述，
    均經本院於審判時當庭直接提示而為合法調查，檢察官、被
    告黃泓瑋均同意作為證據（見本院簡上字卷第129頁），本
    院審酌前開證據作成或取得狀況，均無非法或不當取證之情
    事，亦無顯不可信情況，故認為適當而均得作為證據。是前
    開證據，依刑事訴訟法第159條之5規定，均具有證據能力。
  ㈡除法律另有規定外，實施刑事訴訟程序之公務員因違背法定
    程序取得之證據，其有無證據能力之認定，應審酌人權保障
    及公共利益之均衡維護，刑事訴訟法第158條之4定有明文。
    本案所引用之非供述證據，並無證據證明係實施刑事訴訟程
    序之公務員違背法定程序所取得，且檢察官、被告均未表示
    無證據能力，自應認均具有證據能力。
二、認定犯罪事實所憑證據及理由
　　訊據被告對於其於上開時地駕駛前揭車輛，因上述過失而與
    告訴人蘇育弘騎乘機車發生碰撞，致使告訴人蘇育弘因而受
    有上揭普通傷害乙節坦承不諱，惟指摘告訴人蘇育弘就本案
    行車事故亦有過失，並辯稱：告訴人蘇育弘騎乘機車車速過
    快且行駛於內線車道，亦為本案肇事原因。告訴人蘇育弘僅
    佩戴工地用安全帽亦為傷勢加重之原因等語。經查：
　㈠被告考領有普通小型車駕駛執照，於上開時、地，駕駛前揭
    車輛欲向左迴轉至對向車道時，原應注意汽車迴車前，應暫
    停並顯示左轉燈光或手勢，看清無來往車輛，始得迴轉，且
    應遵守標線指示，於劃有分向限制線路段，不得跨越行駛或
    迴轉，依當時天候暴雨、日間自然光線、路面柏油、濕潤、
    無缺陷、無障礙物、視距良好，並無不能注意之情事，竟疏
    未注意上情，貿然往左迴轉，適告訴人蘇育弘騎乘機車行駛
    至上開地點，雙方車輛煞閃不及發生碰撞，致使告訴人蘇育
    弘人車倒地，因而受有前述傷害等情，業經被告於警詢、檢
    察事務官詢問及本院審理時，均坦承不諱（見偵卷第19至22
    、45、93至95頁、本院簡上字卷第41至46、77至83、133頁
    ），核與告訴人蘇育弘於警詢、檢察事務官詢問時指訴情節
    相符（見偵卷第23至25、49、93至95頁），並經本院於準備
    程序勘驗無誤，有本院勘驗筆錄及截圖1份在卷可稽（見本
    院簡上字卷第80至93頁），且有臺中榮民總醫院診斷證明書
    2份、澄清綜合醫院中港分院診斷證明書、道路交通事故現
    場圖、道路交通事故調查報告表㈠㈡各1份、現場照片24張、
    監視器錄影翻拍照片4張、車輛詳細資料報表2份、證號查詢
    汽車駕駛人、證號查詢機車駕駛人、蘇育弘傷勢照片1張在
    卷可佐（見偵卷第33、35、39至43、53至65、71至73、79至
    85、123頁、本院簡上字卷第47至57、69頁），上開事實，
    堪以認定。
　㈡按汽車迴車時，應依下列規定：二、在設有禁止迴車標誌或
    劃有分向限制線，禁止超車線、禁止變換車道線之路段，不
    得迴車。五、汽車迴車前，應暫停並顯示左轉燈光或手勢，
    看清無來往車輛，並注意行人通過，始得迴轉；駕駛人駕駛
    汽車，應遵守道路交通標誌、標線、號誌之指示，道路交通
    安全規則第106條第2、5款、第90條第1項分別定有明文。次
    按分向限制線，用以劃分路面成雙向車道，禁止車輛跨越行
    駛，並不得迴轉，道路交通標誌標線號誌設置規則第165條
    第1項定有明文。經查，被告考領有普通小型車駕駛執照，
    有證號查詢汽車駕駛人資料1份在卷可參（見偵卷第83頁）
    ，其應知悉並遵守上開規定。而依當時天候暴雨、日間自然
    光線、路面柏油、濕潤、無缺陷、無障礙物、視距良好，有
    道路交通事故調查報告表㈠、監視器錄影翻拍照片4張附卷可
    佐（見偵卷第41、71至73頁），並無不能注意之情事，竟疏
    未注意上情，駕駛車輛於劃有分向限制線之路段貿然往左迴
    轉，而與告訴人蘇育弘騎乘機車發生碰撞，致使告訴人蘇育
    弘人車倒地，被告之駕駛行為確有過失。另本案行車事故經
    臺中市車輛行車事故鑑定委員會鑑定結果，認被告駕駛自用
    小貨車，於中央劃設分向限制線、雙向4車道路段，雨天自
    路邊起駛往左（欲跨線）迴車，未看清左後方來車並讓其先
    行，為肇事原因等情，有臺中市車輛行車事故鑑定委員會11
    1年1月14日中市車鑑字第1100010403號函檢送中市車鑑0000
    000案鑑定意見書1份附卷可參（見本院簡上字卷第101至102
    頁），與本院上開見解相同，準此，被告駕車行為顯有過失
    ，並因此致生本案行車事故，堪以認定。
　㈢被告雖以前詞置辯，惟查：
　　⒈經本院勘驗現場監視器錄影檔案名稱「民眾52秒.MP4」，
      勘驗結果如下所示：
　　　⑴【08：29：45】本秒第7畫格，可見被告貨車之車頭已駛
        出路旁停車位置，此時可見被告貨車完整車頭。
　　　⑵【08：29：45】承上，本秒第8畫格起，被告貨車稍加快
        速度速駛入車道。
　　　⑶【08：29：46】承上，本秒第11畫格，被告貨車之車頭
        部分駛近白虛線車道線處，此時，告訴人蘇育弘騎乘之
        車牌號碼000-000號普通重型機車自畫面右側進入畫面
        。
　　　⑷【08：29：47】承上，自第46秒第11畫格至47秒，被告
        貨車持續駛往雙黃實線分向線之方向，告訴人機車亦駛
        向被告貨車方向。
　　　⑸【08：29：48】本秒第2畫格，雙方持續依各自方向持續
        前進，告訴人機車開始向其右側傾斜。
　　　⑹【08：29：48】本秒第3畫格，被告貨車持續前進，其車
        頭駛近雙黃實線處，而告訴人機車更形傾斜，隨即遭被
        告貨車遮蔽不見。
　　　⑺【08：29：49】承上，本秒第2畫格時，告訴人貨車於跨
        越雙黃實線後，於此時完全煞停，隨即車斗內有大量液
        體飛濺而出，告訴人機車則完全為被告貨車所遮蔽。
　　　上開勘驗結果有本院勘驗筆錄1份暨截圖7張在卷可佐（見
      本院簡上字卷第80、81、87至90頁）。依勘驗結果及監視
      器錄影畫面截圖觀之，被告駕駛車輛持續往左切入道路且
      車身橫越車道，欲跨越分向限制線，此際告訴人蘇育弘恰
      巧騎乘機車行駛而來且靠近車道線處。衡諸常情，告訴人
      蘇育弘應係為圖閃避被告駕駛車輛，始靠左即往內側車道
      方向偏行以求繞越被告車輛，避免發生碰撞，告訴人蘇育
      弘亦於檢察事務官詢問時陳稱：被告駕駛車輛自其右方突
      然向左迴轉，其閃避不及就人車倒地受傷等語明確（見偵
      卷第23至25、93至95頁），益徵告訴人蘇育弘係因見被告
      駕駛車輛突往左迴車，為避免發生碰撞，才靠向左方行駛
      。況自卷附監視器錄影畫面截圖觀之，僅能看出告訴人蘇
      育弘係行駛於貼近車道線處之外側車道而已，尚難認定告
      訴人蘇育弘駕車行駛於內側車道。綜上，卷內並無證據證
      明告訴人蘇育弘確有行駛於內側車道之情況，縱認告訴人
      蘇育弘有行駛於內側車道處，亦係為圖閃避被告駕駛車輛
      所為，自不能倒果為因，以此認定告訴人蘇育弘騎乘機車
      行為屬與有過失。
　　⒉告訴人蘇育弘未佩戴合格之安全帽等情，雖有現場照片13
      張、監視器照片1張在卷可參（見偵卷第53至65、71頁）
      ，然告訴人蘇育弘未依規定戴乘坐機車用之安全帽，僅屬
      違規問題，與肇事原因無關，要難因此認告訴人蘇育弘與
      有過失（最高法院89年度台上字第1431號判決意旨參照）
      。
　　⒊臺中市車輛行車事故鑑定委員會鑑定結果，認告訴人蘇育
      弘駕駛普通重型機車，無肇事因素等情，有上開鑑定意見
      書1份足資參佐，且卷內亦無證據證明告訴人蘇育弘有何
      車速過快之情，自無從認定告訴人蘇育弘行車速度違反該
      路段速限。
　　⒋綜上所述，被告所辯與卷內證據不符，委無可採。
　㈣告訴人蘇育弘因本案車禍事故受有顏面骨（兩上頷、兩眼眶
    、右眼底及右顴骨）骨折、11顆牙齒斷裂、臉部複雜性骨折
    、頭部及臉部外傷、疑似頸椎創傷等普通傷害，有臺中榮民
    總醫院診斷證明書2份、澄清綜合醫院中港分院診斷證明書1
    份附卷可稽（見偵卷第33、35、123頁），是被告之過失行
    為與告訴人蘇育弘之傷害結果間，具有相當因果關係。
　㈤被告聲請覆議鑑定部分（見本院簡上字卷第115、132頁），
    本院認本案過失責任已臻明確，如前所述，被告上揭聲請調
    查證據無調查必要，應予駁回，附此敘明。
　㈥綜上所述，被告辯稱告訴人蘇育弘駕駛行為與有過失等情，
    與客觀事證不符，不足採信。本案事證明確，被告犯行堪以
    認定，應依法論科。　　
三、論罪部分
  ㈠核被告所為，係犯刑法第284條前段之過失傷害罪。
  ㈡被告於肇事後，在未有偵查犯罪職權之警察知悉前，不逃避
    接受裁判，並於警方到場處理時，表明其為肇事駕駛等情，
    有臺中市政府警察局道路交通事故肇事人自首情形紀錄表在
    卷足憑（見偵卷第75頁），且被告向警方自首後，於其後偵
    查及本院審理程序，皆依傳喚到庭接受裁判，自符合刑法第
    62條前段得減輕其刑規定，爰參酌本案案發情節及其犯後態
    度等一切情狀，依刑法第62條前段規定減輕其刑。
四、上訴論斷部分
  ㈠原審經審理後，認被告犯罪事證明確，適用刑法第284條前段
    、第62條前段規定，並審酌：⒈被告參與道路交通，應確實
    遵守交通規則以維護其他用路人之安全，因一時疏忽，貿然
    違規迴轉肇事，造成告訴人蘇育弘受傷不輕，行為實有不該
    ；⒉被告之智識程度及生活狀況（詳見被告警詢筆錄之受詢
    問人欄）；⒊被告犯後均坦承犯行，然未能與告訴人蘇育弘
    達成和解或賠償其損害，紛爭處理態度過於被動消極等一切
    情狀，量處有期徒刑3月，並諭知如易科罰金，以新臺幣1千
    元折算1日。經核原判決已具體斟酌刑法第57條各款所列情
    形而為量定，未逾法定刑之範圍，亦與罪刑相當原則、比例
    原則無違，要無輕重失衡或偏執一端之情形，尚屬妥適。
  ㈡被告上訴意旨雖謂：原審未考量告訴人蘇育弘亦與有過失，
    且量刑過重等語。惟查，被告執以前詞，辯稱告訴人蘇育弘
    亦有過失等情，經核為無理由，前已敘明。又按量刑輕重係
    屬事實審法院得依職權自由裁量之事項，茍已斟酌刑法第57
    條各款所列情狀而未逾法定刑度，即不得遽指為違法。經核
    原判決認事用法，核無不合，量刑亦屬允當，無任何偏重不
    當或違法之處，已如前述。且被告於本院審理時仍無法與告
    訴人蘇育弘達成調解（見本院簡上字卷第126頁），量刑因
    子並無任何變動。從而，被告認原審量刑過重等情，亦無可
    採。是以，被告上訴為無理由，應予駁回。
  ㈢被告上訴理由雖以：請予以緩刑宣告等語（見本院簡上字卷
    第126頁）。惟按緩刑之宣告與否，固屬實體法上賦予法院
    得為自由裁量之事項，惟法院行使此項職權時，除應審查被
    告是否符合緩刑之法定要件外，仍應受比例原則與平等原則
    等一般法律原則之支配，以期達成客觀上之適當性、相當性
    與必要性之價值要求。若違反比例原則、平等原則時，自有
    濫用裁量權之違法（最高法院95年度台上字第1779號判決意
    旨參照）。而法院對犯罪行為人宣告緩刑時，應考量犯罪行
    為人與被害人關係修復情形、該犯罪行為對於法益之侵害程
    度，倘無暫不執行刑罰為適當之情形，即不宜宣告緩刑，否
    則，不僅對被告不足生警惕之效，更無法反映被告犯行侵害
    法益之嚴重性，亦難以達到刑法應報、預防、教化之目的。
    查被告雖未曾因故意犯罪受有期徒刑以上刑之宣告，有臺灣
    高等法院被告前案紀錄表1份附卷可考（見本院簡上字卷第1
    53頁）。惟考量被告迄今未與告訴人蘇育弘達成調解以彌補
    告訴人蘇育弘所受損害，亦未能具體說明可負擔之賠償金額
    之情況（見本院簡上字卷第126頁），暨參酌告訴人蘇育弘
    於本院審理時陳稱：其認為被告態度並不友善，不宜宣告緩
    刑等語（見本院簡上字卷第135頁），本院認原審判決所宣
    告之刑，並無以暫不執行為適當之情形，爰不予宣告緩刑，
    併此說明。
據上論斷，應依刑事訴訟法第455條之1第1項、第3項、第368條
、第364條，判決如主文。
本案經檢察官林宏昌聲請簡易判決處刑，檢察官林卓儀到庭執行
職務。
中　　華　　民　　國　　111 　年　　3 　　月　　29　　日
                  刑事第五庭  審判長法  官  唐中興
                                    法  官  黃龍忠
                                    法  官  李怡真
以上正本證明與原本無異。
不得上訴。
　　　　　　　　　　　　　　　　　　書記官  林怡君
中　　華　　民　　國　　111 　年　　3 　　月　　30　　日
附錄本案論罪科刑法條全文：
中華民國刑法第284條
因過失傷害人者，處1年以下有期徒刑、拘役或10萬元以下罰金
；致重傷者，處3年以下有期徒刑、拘役或30萬元以下罰金。